【裁判字號】    90,上易,13
【裁判日期】    900120
【裁判案由】    侵占
【裁判全文】
臺灣高等法院高雄分院刑事判決                        九十年度上易字第一三號
    上訴人
    即被告  乙○○
右上訴人因侵占案件，不服台灣高雄地方法院八十九年度易字第三三號中華民國
八十九年十一月二十四日第一審判決（起訴案號：台灣高雄地方法院檢察署八十九年
度偵字第五一０六號），提起上訴，本院判決如左：
    主  文
上訴駁回。
    事  實
一、乙○○係佑臨工業股份有限公司（以下簡稱佑臨公司）之負責人，平日負責公司
    之財務及營運業務，為從事業務之人。緣佑臨公司於民國八十四年七月間，以動
    產擔保交易附條件買賣之方式，向台灣歐力士股份有限公司（下稱歐力士公司）
    購買秉鋒牌螺帽成型機四台，為動產擔保交易之債務人，分期付款以每月為一期
    共計五十八期，在分期價款未全部付清之前，標的物所有權仍屬於出賣人即歐力
    士公司行所有，且應將上述標的物置放在高雄縣岡山鎮○○路八五號，買受人佑
    臨公司僅得依約占有使用，不得任意遷移或為其他處分等。詎乙○○於取得上開
    標的物之占有權後，於八十六年間，因公司發生財務困難，竟意圖為自己不法之
    所有，於八十七年間某日，將其所持有之上開標的物侵占入己轉賣他人，而所得
    款項不知去向。嗣因歐力士公司求償無著，前往該公司查看，始知上情。
二、案經歐力士公司訴由台灣高雄地方法院檢察署檢察官偵查起訴。
    理  由
一、訊據上訴人即被告乙○○對於將向歐力士公司所購買秉鋒牌螺帽成型機四台，轉
    賣之事實，供承不諱，於原審偵審中亦同此供承無異，惟辯稱：標的物轉賣時有
    知會歐力士公司，然因歐力士公司久未回應，被告迫於公司廠房被拍賣不得不先
    將標的物轉賣云云。
二、經查：
（一）右揭犯罪事實，業據告訴人歐力士公司之代理人陳清祥指述綦詳，並有附條件
      買賣契約書及台灣省政府建設廳動產擔保交易（附條件買賣）登記證明書各一
      件附卷可稽。證人張金樹、葉甲忠於台灣高雄地方法院調查程序中證稱：被告
      將系爭機器轉賣並未經過公司之同意，雖曾知會，然當時告訴人有開出條件，
      須徵得公司同意且出售系爭機器之得款尚須符合公司成本，售出後將得款匯入
公司之帳戶等語，是被告辯以確曾得告訴人公司之同意云云，並非可採，而被
      告復未能舉出其他證據以實其說。
（二）被告所持有之向歐力士公司所購買之秉鋒牌螺帽成型機四台，係佑臨公司依動
      產擔保交易附條件買賣之方式所購買，佑臨公司為動產擔保交易之債務人，分
      期付款每月為一期共計五十八期，在分期價款未全部付清之前，標的物所有權
      仍屬於出賣人即歐力士公司行所有，且應將上述標的物置放在高雄縣岡山鎮○
      ○路八五號，買受人佑臨公司僅得依約占有使用，不得任意遷移或為其他處分
      等，前述之買賣契約書及台灣省政府建設廳動產擔保交易（附條件買賣）登記
      證明書記載甚明。詎乙○○於取得上開標的物之占有後，於八十六年間，因公
      司發生財務困難，竟於八十七年間某日，將其所持有之上開標的物變賣，所得
      款項不知去向，顯係變持有為所有。（被告於辯論終結後，具狀要求再開辯論
      ，經核送無其他待調查之證據，自無再開辯論之必要，附此敘明）。
綜上所述，被告所辯，顯係事後卸責之詞，要無可採。本件事證明確，被告犯行洵堪
認定。
三、核被告所為，係犯刑法第三百三十六條第二項之罪。按被告既係佑臨公司之負責
人，且負責公司財務營運等業務，應為從事業務之人，是其所犯應係刑法第三百
    三十六條第二項之罪。公訴人認被告係犯刑法第三百三十五條第一項之罪，尚有
    誤會，惟起訴之社會基本事實相同，應依法變更起訴法條。
四、原審依刑法第三百三十六條第二項，罰金罰鍰提高標準條例第一條前段，並審酌
    被告犯罪之動機、目的、手段、所生危害、犯後尚未與告訴人達成和解，業據告
    訴人到庭陳明在卷，犯後否認犯行，且另有其他刑案在審理中等一切情狀，量處
    有期徒刑一年。認事用法尚無不合，量刑亦稱妥適，被告上訴意旨否認犯罪，空
    言指摘原判決不當，並無可取，為無理由，應予駁回。
據上論斷，應依刑事訴訟法第三百六十八條，判決如主文。
本案經檢察官鄭文貴到庭執行職務。
中    華    民    國         九十       年      一      月     二十     日
                              臺灣高等法院高雄分院刑事第四庭
                                  審判長法官  陳吉雄
                                        法官  李春昌
                                        法官  陳啟造
右甲本證明與原本無異。
不得上訴。
  書記官  劉金萍
中    華    民    國         九十       年      一      月    二十九    日
本件論罪科刑法條：
刑法第三百三十六條第二項：
對於業務上所持有之物，犯前條第一項之罪者，處六月以上五年以下有期徒刑，得併
科三千元以下罰金。
                                                                      Ｈ


司法院資訊處製作；財團法人民間司法改革基金會備份。
